【裁判字號】    98,上易,591
【裁判日期】    990202
【裁判案由】    竊盜
【裁判全文】
臺灣高等法院臺南分院刑事判決         98年度上易字第591號
上  訴  人  臺灣臺南地方法院檢察署檢察官
被      告  乙○○
選任辯護人  徐建光律師
上列上訴人因被告竊盜案件，不服臺灣臺南地方法院98年度易字
第23 1號中華民國98年7月8日第一審判決（起訴案號：97年度偵
字第14248號），提起上訴，本院判決如下：
    主  文
上訴駁回。
    理  由
壹、關於證據能力方面
一、按被告以外之人於審判外之陳述，雖不符前四條之規定，而
    經當事人同意於審判程序作為證據，法院審酌該言詞陳述或
    書面陳述作成時之情況，認為適當者，亦得為證據，刑事訴
    訟法第159條之5定有明文。
二、查本件被告犯罪事實之證據方法，經本院準備程序提示予檢
    察官、被告及辯護人，均表示對於證據能力無意見，同意列
    為證據（本院卷第51、52頁）。
三、又查，本件證人丙○○、甲○○、謝金言、買萬壽、楊昆霖
    、林郁翔、王國金、曾俊銘、朱建助、鄭志榮、林世勳、張
    秋明、曾安仁、葉自和、蔡金良、莊士勳、施昆良等人於警
    詢所為之證述，經核均由警方經其等同意後始接受訊問，且
    經警方先訊問相關案情，由其等一一陳述後，始經記載於偵
    訊筆錄之中，嗣經閱覽筆錄無訛，再按捺指印所制作完成，
    全程並經錄音存證等情，足見警詢筆錄確係本於其等之陳述
    內容所制作，且符合取證之合法程序，是認上開證人於警詢
    中所為之供述證據，依其等作成時之情況，應為適當，又為
    證明本件犯罪事實所必要，自得採為證據。
四、又依刑事訴訟法第159 條之1第2項規定，被告以外之人於偵
    查中向檢察官所為之陳述，除顯有不可信之情形外，得為證
    據，而所謂「顯有不可信」非指陳述之實質證明力問題，而
    係證據能力之要件，法院審查被告以外之人於偵查中向檢察
    官為之陳述是否具有證據能力，應以該陳述作成之客觀條件
    及環境、陳述人於接受偵訊時之心理狀態是否健全、有無受
    到脅迫、利誘或欺詐等因素，作為判斷之依據。經查證人丙
    ○○、甲○○、謝金言、買萬壽、楊昆霖、林郁翔、王國金
    、曾俊銘、朱建助、鄭志榮、林世勳、張秋明、曾安仁、葉
    自和、蔡金良、莊士勳、施昆良等人於偵訊中所為之陳述，
    係以證人之身分具結作證，而因檢察官與法官同為司法官，
    衡諸實務運作，檢察官實施刑事偵查程序，應能恪遵法定程
    序之要求，未有違法取供之情事，自無所謂「顯有不可信」
    之情形，故上開證詞雖於審判外所為，然應為傳聞證據之例
    外，具有證據能力。
五、綜上所述，本院審酌上開證據製作時之情況，並無違法不當
    之情事，認為以之作為證據應屬適當，並經被告均表示同意
    列為證據，揆諸前開規定，應認該等供述證據例外具有證據
    能力。
貳、實體方面
一、公訴意旨係以：被告乙○○受遠東運動經紀股份有限公司（
    下稱遠東公司）甲○○委託，將遠東公司原搭建於臺南縣七
    股鄉○○○○段 55之1、56、57及59地號國有財產局管理土
    地（下稱系爭土地）上之地上物拆除。被告與甲○○並因而
    於民國（下同）97年 9月18日簽立承攬契約，約定由被告拆
    除坐落於該地之地上物，詎其竟基於意圖為自己不法所有之
    竊盜犯意，自同年月24日上午 7時許起，聘僱不知情之挖土
    機駕駛買萬壽、楊昆霖、林郁翔及砂石車駕駛王國金、曾俊
    銘、朱建助、鄭志榮、林世勳、張秋明、曾安仁、葉自和、
    賴金良、莊士勳及施昆良，先以挖土機拆除上揭地上物及混
    凝土地基後，更另行違約挖掘臺南縣七股鄉○○○○段55之
    1及56地號土地之土方自60公分至120公分不等，再以砂石車
    載運離開現場，以每立方公尺新臺幣（下同） 160元之價格
    運至臺南市○○區○○路某址之土石方資源堆置處理場變賣
    與不知情之謝金言，用以回填臺南縣七股鄉○○段0000000
    00地號土地，計被告已開挖1,026平方公尺面積，約1,018.2
    立方公尺之土方。嗣經警於該日發覺有異，於上午 9時許通
    知財政部國有財產局臺灣南區辦事處臺南分處（下稱國財局
    台南分處）技士丙○○到場勘察，始循線查悉上情，因認被
    告涉犯刑法第32 0條第1項竊盜罪嫌等語。
二、按犯罪事實應依證據認定之，無證據不得推定其犯罪事實；
    又不能證明被告犯罪者，即應諭知無罪之判決，刑事訴訟法
    第154條第2項、第301條第1項分別定有明文。次按刑事訴訟
    法第161條已於91年2月8日修正公布，其第1項規定：檢察官
    就被告犯罪事實，應負舉證責任，並指出證明之方法。因此
    ，檢察官對於起訴之犯罪事實，應負提出證據及說服之實質
    舉證責任。倘其所提出之證據，不足為被告有罪之積極證明
    ，或其指出證明之方法，無從說服法院以形成被告有罪之心
    證，基於無罪推定之原則，自應為被告無罪判決之諭知（最
    高法院92年台上字第 128號判決要旨參照）。又認定不利於
    被告之事實，須依積極證據，苟積極證據不足為不利於被告
    事實之認定時，即應為有利於被告之認定，更不必有何有利
    之證據（最高法院32年上字第816號判例要旨參照）。
三、公訴及上訴意旨認被告乙○○涉犯刑法第320條第1項竊盜犯
    行，係以：(一)證人即國財局台南分處技士丙○○、甲○○、
    謝金言、買萬壽、楊昆霖、林郁翔、王國金、曾俊銘、朱建
    助、鄭志榮、林世勳、張秋明、曾安仁、葉自和、蔡金良、
    莊士勳、施昆良之證述；(二)砂石車載運土方計算單影本16張
    、現場照片60張、台南縣佳里地政事務所97年10月23日所登
    記字第 0970008183號函暨七股鄉○○○○段55之1、56、57
    、59地號等四筆土地登記電子資料謄本及地籍圖謄本、國財
    局台南分處土地堪清查表、使用現況略圖影本、臺南縣佳里
    地政事務所97年12月22日所測量字第0970009767號函暨七股
    鄉○○○○段55之1、56 地號土地疑被盜採國有土方面積、
    位置勘測成果圖、國財局台南分處98年 1月21日臺財產南南
    一字第0980000333號函暨開挖、堆置土方計算表等節為其論
    罪依據。
四、訊據被告乙○○固坦白承認：有受遠東公司甲○○委託，將
    遠東公司原搭建於臺南縣七股鄉○○○○段 55之1、56、57
    及59地號國有財產局管理土地上之地上物拆除並開挖土方之
    事實，核與告訴代理人即國財局台南分處技士丙○○及證人
    即遠東公司受託處理人甲○○及購買土方者謝金言、挖土機
    機買萬壽、楊昆霖、林郁翔、砂石車駕駛王國金、曾俊銘、
    朱建助、鄭志榮、林世勳、張秋明、曾安仁、葉自和、蔡金
    良、莊士勳、施昆良等人所證述之情節相符，並有砂石車載
    運土方計算單影本16張、現場照片60張、台南縣佳里地政事
    務所97年10月23日所登記字第0970008183號函暨七股鄉○○
    ○○段 55之1、56、57、59地號等四筆土地登記電子資料謄
    本及地籍圖謄本、國財局台南分處土地堪清查表、使用現況
    略圖影本等件可資佐證。綜參上開補強證據，已足資證明被
    告前開自白，核與事實相合，堪認該部分確屬真實。
五、惟被告堅詞否認有何竊盜犯行，並辯稱：伊係依合約將上揭
    土地回復原狀，國有財產局也有發文給遠東公司要刨除現場
    的路面，那條路高出原地面一公尺多，如果照國有財產局所
    述只能挖15公分的話，最後會因挖不夠平無法點交，再者，
    當日是第一天開挖，不可能載走國有財產局講的一千多立方
    公尺的土方，而且不知道一千多立方公尺是如何計算出來，
    且上開土地原係鹽業用地，經遠東公司回填並建賽車道，當
    時遠東公司載來土石回填達四千多立方公尺，墊高約一公尺
    高，所以依遠東公司之要求，即應將車道路面刨除其高度至
    水平面，恢復成鹽業用地，伊沒有竊土，伊係照施工範圍來
    施工等語。是以，本院所應審認者為：(一)被告是否係依與遠
    東公司之約定之範圍施工，即將車道路面刨除其高度至水平
    面，恢復成鹽業用地，有無竊盜之主觀不法意圖？(二)被告所
    開挖之土方是否係竊取告訴人所有物，而構成竊盜行為？
六、被告應係依與遠東公司所約定之範圍施工，即將車道路面刨
    除其高度至水平面，恢復成鹽業用地，並無竊盜之主觀不法
    意圖
  (一)按刑法上之竊盜罪，須意圖為自己或第三人不法之所有，而
    取他人所有物，為其成立要件。若行為人因誤信該物為自己
    所有，而取得之，即欠缺意思要件，縱其結果不免有民事上
    之侵權責任，要難認為構成刑法上之竊盜罪（最高法院23年
    上字第1892號判例參照）。
  (二)查被告係經由證人甲○○受遠東公司委託，而與被告簽署合
    約，約定由被告負責將臺南縣七股鄉○○○○段 55之1、56
    、57及59地號土地地上物剷除，恢復鹽業用地等情，此經證
    人甲○○證述屬實，並有承攬工程委託合約書一紙附卷可佐
    （見警卷第9頁）。
  (三)又查，依上開承攬工程委託合約書，被告所受委託之施工範
    圍即得開挖之車道深度為何？經查：
  1.證人甲○○於原審審理時結證稱：「（問：我施工是否有依
    照契約的規定？）你的施工有依照約定，我是受遠東公司的
    委任，來恢復原來用地。」、「（問：據你的所知，我是否
    有超挖？）依照該土地本來是鹽業用地，周邊都是水，我有
    跟你交代挖到這條路的土石，挖的時候不可以低於水平以下
    ，就我到現場看你所挖的土石深度是在水平面以上。」、「
    （問：我是否有符合你所要求的去施工，我是否有竊土石？
    ）我有到現場去看，你是挖在水平面以上，這條路本來是遠
    東公司鋪設賽車場跑道，所以遠東公司之前有載土石來墊高
    120公分以上，我有跟你講120公分要刨除，恢復成鹽業用地
    ，因為刨除的高度沒有低於水平面，所以我認為沒有竊土石
    的行為。」、「（問：你剛剛說被告有依照約定去施工，你
    是否可以解釋你們約定的內容是什麼？）我們約定的內容是
    授權被告去做刨除的工作，我與被告有簽一張合約書，場地
    裡面的安全種種事情，都由被告去排除，施工的內容，第一
    就是場地的安全問題，第二就是地方上有人抗議等事情，第
    三就是你有超挖涉及法律問題要由你來承擔，我與被告口頭
    上有說到，整片鹽業用地都是水，所以不能低於水平面以下
    ，如果低於水平面以下就是超挖。」、「（問：當初你接受
    委託，是否遠東公司委託你刨除地上物的工程，要刨除地上
    物需要挖多深？）約需要挖 130公分。」、「（國有財產局
    有無跟你說明清楚要恢復到水平面以下的情況嗎？）國有財
    產局的人員沒有跟我說，但遠東公司委託我的時候，有拿公
    文給我，所以我看到他上面有寫恢復以前鹽業用地，所以我
    認為要挖到與水平面平行。」、「（問：如果單純刨除柏油
    的話，需要挖多深？）除了柏油以外還有級配土及土石，都
    要刨除掉。」、「（問：施工時你有無在現場？）有，我到
    現場看，他確實沒有挖超過水平面以下。」等語（原審卷第
    28頁），核與遠東公司所書立予證人甲○○之委託書，其上
    記載：因台南縣七股鄉○○○○段55-1、56、57、59地號內
    等四筆國有土地恢復以前鹽業用地之刨除地上物，恢復一切
    原貌後交環國有財產局事宜，特委託甲○○均全權處理……
    等情亦相符合（偵查卷第23頁）。足見遠東公司甲○○委託
    被告施工之範圍，已明白告知係即將車道路面刨除其高度至
    水平面，恢復成鹽業用地，甚為明確。
  2.又參以，依國財局台南分處函復證人甲○○略謂：台端受託
    執行刨除清運返還臺南縣七股鄉○○○○段 55之1地號內等
    四筆國有土地乙節，應請依照本分處97年 8月12日台財產南
    南一字第0971102082號函送之會勘紀錄略以四結論(一)事項辦
    理，有該分處97年9月3日台財產南南一字第0970010287號函
    在卷可憑（見警卷第 8頁、偵查卷第37、56頁），經觀諸上
    揭函示會勘紀錄略以：「四結論(一)所指即係請遠東運動經紀
    股份有限公司按區域計畫主管機關（即台南縣政府）同意恢
    復容許使用項目之措施後，再辦前受託經營返還土地之點交
    事宜。」（見偵查卷第37頁所附有關「臺南縣七股鄉○○○
    ○段55之1、56、57、59地號內等4筆國有土地，恢復鹽業用
    地之容許使用項目暨刨除地上物之執行工作疑義」會勘紀錄
    ），可見告訴人國有財產局要求遠東公司返還土地，係須恢
    復為鹽業用地之原貌，即將遠東公司設置之地上物賽車道予
    以刨除，並將地面恢復原來鹽田之地勢至明。準此，綜參上
    揭承攬工程委託合約書及國財局台南分處之指示合併觀察，
    已足認被告施工內容係在恢復鹽業用地，應無疑義。
  3.至如何恢復原狀之具體施工方法及應恢復至何程度，雖國有
    財產局未有明確約定，然所謂「容許使用項目」，應係指上
    揭四筆土地於土地登記簿上使用地類別欄所載「鹽業用地」
    之義可明，有該四筆土地登記第二類謄本在卷足按（見偵查
    卷第16至19頁），並參以證人丙○○即國財局台南分處技士
    於原審法院98年 5月13日審理時結證：「（問：何謂鹽業用
    地？）鹽業用地就是可以引進海水的曬鹽池。」、「（問：
    如果土地登記簿上使用類別記載鹽業用地，就你的認知，鹽
    業用地的樣子應該是有水，可以引進海水的？）一般認知上
    鹽業用地就是海水引進來，可以曬鹽的土地。」等語（見原
    審卷第34頁），再核對被告開挖現場照片所示，開挖路面尚
    高於周邊水域，有現場照片14紙在卷可稽（見警卷第131至1
    37頁），又查本院於98年 1月16日履勘現場時，鹽田與系爭
    四筆土地仍有高達80公分之落差（本院卷第65頁），足見國
    有財產局所謂恢復「容許使用項目」，應係指鹽業使用之鹽
    田狀態，已甚明顯。再者，依卷附上揭有關「臺南縣七股鄉
    ○○○○段55之1、56、57、59地號內等4筆國有土地，恢復
    鹽業用地之容許使用項目暨刨除地上物之執行工作疑義」會
    勘紀錄四、結論(三)亦載明：「另本案基地之出入通道部分，
    請遠東經紀公司刨除所舖設之柏油水泥至兩側水面齊平」，
    有該紀錄在卷可佐（見偵查卷第37頁），益徵國有財產局要
    求遠東公司恢復原狀之情形，係刨除所鋪設之柏油及水泥至
    與兩側水面齊平亦至明確。況且，依被告當時施工開挖情形
    ，尚未將上揭土地恢復至足供可以引進海水曬鹽之程度甚明
    ，是如即予停工，恐有違反國財局台南分處97年9月3日台財
    產南南一字第097001287 號函所指示「恢復容許使用項目之
    措施」之情形。
  4.依上所述，綜參前揭承攬工程委託合約書及國財局台南分處
    之指示以觀，足認被告施工內容係在恢復鹽業用地，應可確
    定。而所謂恢復鹽業用地，則係指整地至與系爭土地旁邊之
    田水面齊平，始能謂完成恢復鹽業用地，亦可認定。
  (四)再者，依告訴人國財局台南分處認定被告於臺南縣七股鄉○
    ○○○段55之1、56地號土地上1,026平方公尺，開挖約1,01
    8.2 立方公尺之土方，其面積之計算係依據台南縣佳里地政
    事務所土地複丈成果圖，有該成果圖附卷可按（見偵查卷第
    60頁），惟於上揭開挖土地面積1,026 平方公尺，向地底深
    入多少深度始違反「恢復容許使用項目之措施」，國財局台
    南分處均隻字未予提及，而以計算表載明開挖深度各為 0.6
    、0.9、1.2公尺，然均未有勘察丈量之相關紀錄，僅於該分
    處98年1月21日台財產南南一字第 0980000333號函逕載「開
    挖土方之體積約1,018.2 立方公尺」，有該函附卷可佐（見
    偵查卷第71至73頁）。然依前所述，被告係依契約於上揭土
    地剷除地上物，恢復鹽業用地，其施工責任即在於恢復鹽業
    用地，開挖土方乃係施工之方式，則國財局台南分處既未能
    舉證被告向地底深入多少深度始違反「恢復容許使用項目之
    措施」，即以其開挖深度逕行計算竊土體積，於法亦顯屬無
    稽。
  (五)另查，被告受遠東公司甲○○委託，將遠東公司原搭建於系
    爭土之地上物（賽車道）予以拆除並開挖土方之工作，並約
    定以開挖後可回收利用之土石清運販賣所得作為代價，而未
    另約定有工資報酬等情，業據證人甲○○於原審審理時結證
    稱：「（問：你們的工程合約未何沒有記載報酬的問題？）
    本件公地上有人偷盜廢棄物，那個清除費要四、五十萬，我
    們要求被告要清除掉，所以我們沒有約定報酬。」、「（問
    ；你認為被告的利潤何在？）被告的利潤就是土石可以再利
    用，我們也同意讓被告賣刨下來的土石。」等語（原審卷第
    29頁）。
  (六)綜參上開各項事證，足證被告係受遠東公司甲○○委託，將
    遠東公司原搭建於系爭土之地上物（賽車道）予以拆除並開
    挖土方，且依遠東公司甲○○之指示，其施工內容係在恢復
    鹽業用地，即整地至與系爭土地旁邊之田水面齊平，又依其
    與遠東公司甲○○之約定，所剷除開挖車道後可回收利用之
    土石，可自由處分而清運販賣所得作為代價等情，應堪認為
    真實。準此，被告既係本於遠東公司之委託，並得遠東公司
    之同意，有處分開挖後之可回收利用土石之權利，則被告基
    於委託契約施工並本於其就開挖後之可回收利用土石有處分
    權之認知，而將剷除車道及整地恢復原狀所開挖之土石予以
    清運而出售予業者謝金言，難謂具有意圖為自己或第三人不
    法所有之主觀不法意圖。
七、被告所開挖之土方難認係對告訴人所有之物而竊取之，自不
    構成竊盜行為
  (一)按刑法上之竊盜罪，須意圖為自己或第三人不法之所有，而
    取「他人之所有物」為其成立要件，即須侵害他人財產權之
    所有法益，若非屬他人之所有物，或該所有人同意其處分，
    當無構成竊盜罪之情形。
  (二)查上揭四筆系爭土地原係93間由遠東公司以專案委託經營方
    式向財政部國有財產局申請設置台南縣七股賽車場，該土地
    原始地貌為低於海平面一公尺之鹽業用地，93年 3月遠東公
    司委託勝偉營造工程有限公司施作工程，賽車道工程必須載
    運土石墊高2至3公尺再夯實密度，回填土方共 4,742立方公
    尺等情，此據遠東公司以98年 5月21日遠運字第098051號函
    覆原審法院稱：「三本案土地原始地貌為低於海平院之荒置
    鹽田之「鹽業」用地，土地均低於海平面 1公尺，【臺南縣
    七股賽車場】之初期整地基礎建設工程，本公司於93年3 月
    委託「勝偉營造工程有限公司」施作工程，本賽車道工程是
    必須載運土石墊高約2公尺至3公尺再夯實密度……七……為
    此本公司去函至財政部國有財產局，要求釐清本案土地點交
    執行工作疑義，並由財政部國有財產局邀集相關單位於97年
    8月7日至現場會勘，97年8月12日臺財產南南一字第0971102
    0 82號函之會勘紀錄，完成決議本公司需處理並清運刨除鋪
    設之路面，及刨除本案基地出入通道部分與兩側水平齊高。
    」等語，並有所附營繕工程結算明細表在卷可稽（見原審卷
    第39至41頁），足見系爭土地因施作賽車道所回填之土石，
    係遠東公司所提供施作，剷除該地上物即賽車道（包括柏油
    、混凝土、回填土石等）所產生之物，不論是否可回收利用
    ，應均屬遠東公司所有之地上物即賽車道內容，應無疑義。
    則依此計算，無論依國財局台南分處所認被告竊得土方體積
    約 1,018.2立方公尺，或經警當場扣得王國全等人以砂石車
    載運土方16車次，體積共 332立方公尺，有載運土方計算單
    16張在卷可參（見警卷第27至30頁），其體積數量均在93年
    遠東公司為墊高賽車道，而自他處載運回填之 4,742立方公
    尺土石之範圍內，足見本件被告因恢復原狀之施工而刨除開
    挖之土方數量，應屬前述遠東公司之前運來回填在告訴人國
    有財產局所有系爭土地上之土方，而非告訴人國有財產局原
    來鹽業用地所有之土方，告訴人指訴被告竊取其所有物，於
    法已有不合。且依上所述，遠東公司已同意被告可得處分其
    剷除開挖車道之可回收利用土石，是被告據此予以清運販售
    ，亦無不法。是以，被告本於遠東公司之委託，依約履行地
    上物剷除恢復鹽業用地，並開挖運走上揭屬於遠東公司回填
    之 4,742立方公尺範圍內之土方，尚與刑法竊盜罪之構成要
    件不合，自難以該罪相繩。
八、至上訴意旨雖以：原審認定被告施工之內容係在恢復鹽業用
    地，且認定需整地至屬面齊平，始能謂完成恢復鹽業用，稍
    嫌速斷，所謂鹽業用地，係指供製鹽及其設施使用者而言，
    且鹽業用地，尚有鹽業設施倉儲設施、鹽場及食鹽加工廠及
    辦公廳員工宿舍、轉運設施、其他必要之鹽業設施、鹽業用
    進、供曬鹽之土地外，尚有其他供製鹽之工廠、宿舍、農舍
    等設施，故應非一定需整地至水面齊平，始能謂完成恢復鹽
    業用地云云。經查，依上訴意旨所謂鹽業用地，固除一般人
    認知可將海水引進、供曬鹽之土地外，尚有其他供製鹽之工
    廠、宿舍、農舍等設施，然本件系爭土地之原始地貌，為低
    於海平面1公尺之鹽業用地，此有遠東公司之上揭回函稱：
    ：三本案土地原始地貌為低於海平院之荒置鹽田之鹽業用地
    ，土地均低於海平面 1公尺等語可憑，又依遠東公司所提之
    結算明細表，遠東公司為在系爭土地興建七股賽車場，並於
    93年 3月委託「勝偉營造工程有限公司」施作工程，賽車道
    工程載運土石墊高約2公尺至3公尺再夯實密度（ 4,742立方
    公尺之回填土方），足見系爭土地之原貌低於海平面乙節應
    屬實情，否則何須如此鉅量之土方回填。又觀諸，本案案發
    當時，經警所拍攝之現場照片（見譬卷第 131頁以下），系
    爭土地確為將海水引進、供曬鹽之土地，回填土方而墊高，
    由上開照片，亦可見僅系爭土地高於水平面，周遭土地全係
    將海水引進、供曬鹽之土地。再者，本院於98年 1月16日履
    勘現場時，系爭四筆土地均係空地，並無任何其他供製鹽之
    工廠、宿舍、農舍等設施，且系爭土地旁邊均係將海水引進
    、供曬鹽之土地，僅系爭土地因經遠東公司回填施作為車道
    而較高，其與鹽田仍有高達80公分之落差（本院卷第65頁）
    。綜參以上各情，足見系爭土地之原貌，應係低於海平面而
    將海水引進、供曬鹽之鹽業用地，應堪認定。上訴意旨所執
    鹽業用地之相關法令，既與本案之現況不符，自無從援引適
    用，即非可取。
九、上訴意旨另以：依國財局臺南分處97年 8月12日台財產南南
    一字第0971102082號函之會勘紀錄，說明二亦載明「本案在
    執行刨除清運工作期間……」等語，顯見國財局臺南分處係
    要求遠東公司執行刨除工作，至上開開會勘紀錄「四、結論
    (三)」，有記載應整治與兩側水平齊高，然該點應係指針對本
    案土地之出入通道部分，非本案所有之土地，且係記載刨除
    至「與兩側水面齊平」而非「與水面齊平」，則真意應係指
    要與兩側的地面齊平之意，非指要往下挖至水平面齊平云云
    。惟本院綜參前揭承攬工程委託合約書及國財局台南分處之
    指示以觀，認被告施工內容係在恢復鹽業用地，而所謂恢復
    鹽業用地，則係指整地至與系爭土地旁邊之田水面齊平，始
    能謂完成恢復鹽業用地，業經本院認定如前。再者，依國有
    財局台南分處97年9月3日台財產南南一字第9700010287號函
    說明二載明：「本案台端受託執行刨除清運返還旨揭國有土
    地乙節，應請依照本分處97年8月12日台財產南南一字第097
    1102082 號函送之會勘紀錄略以，四結論(一)事項辦理。」，
    乃明確表示是依結論(一)事項辦理，而非依結論(二)事項辦理。
    況且，依卷附上揭有關「臺南縣七股鄉○○○○段55之1、5
    6、57、59地號內等4筆國有土地，恢復鹽業用地之容許使用
    項目【暨】刨除地上物之執行工作疑義」，顯見其執行工作
    之內容係包括結論(一)至(三)事項，即並非僅有刨除地上物而已
    ，尚有恢復鹽業用地之容許使用項目，共計二項執行工作，
    否則不須在二項工作中加上「暨」字自明。另佐以，上揭函
    示會勘紀錄略以：「四結論(一)所指即係請遠東運動經紀股份
    有限公司按區域計畫主管機關（即台南縣政府）同意恢復容
    許使用項目之措施後，再辦前受託經營返還土地之點交事宜
    。」，益徵本件返還土地事宜，主要係恢復容許使項目措施
    ，刨除工作執行，或基地之出入通道部份，均係本件執行工
    作之一部分，且結論(二)、(三)事項之規定，均係本於執行結論
    (一)事項之工作疑義的闡明，自不能割裂分別解釋之。是上訴
    意旨執以而指摘本案所有之土地，係記載刨除至「與兩側水
    面齊平」而非「與水面齊平」，真意應係指要與兩側的地面
    齊平之意，非指要往下挖至水平面齊平云云，難謂有據，亦
    無可採。
十、綜上所述，則被告基於委託契約，依約履行地上物剷除恢復
    鹽業用地，並本於其就開挖後之可回收利用土石有處分權之
    認知，而將剷除車道及整地恢復原狀所開挖之土石予以出售
    ，難謂具有意圖為自己或第三人不法所有之主觀不法意圖，
    又開挖運走上揭屬於遠東公司回填之4,742 立方公尺範圍內
    之土方，經核與刑法竊盜罪之構成要件不合，自難以該罪相
    繩。此外，檢察官所提出之上開證據方法，不足為被告有罪
    之積極證明，復查無其他積極證據足資證明被告有上開竊盜
    之犯行，原審認為不能證明被告犯罪，判決諭知被告無罪。
    本院核其認事用法均無不當。檢察官上訴意旨所指摘各節，
    經查亦非有據，已如前述，是檢察官上訴，為無理由，應予
    駁回。
十一、據上論結，應依刑事訴訟法第368條，判決如主文。
本案經檢察官趙中岳到庭執行職務。
中    華    民    國    99    年    2     月    2     日
                  刑事第五庭    審判長法  官  楊明章
                                      法  官  顏基典
                                      法  官  蔡美美
以上正本證明與原本無異。
不得上訴。
                                      書記官  歐貞妙
中    華    民    國    99    年    2     月    2     日

司法院資訊處製作；財團法人民間司法改革基金會備份。
